臺灣臺北地方法院刑事判決　　　　　　　　　　　　　九十三年度易字第二九五號
　　公　訴　人　臺灣臺北地方法院檢察署檢察官
　　被　　　告　甲○○
　　選任辯護人　劉興業律師
右列被告因業務侵占案件，經檢察官提起公訴（九十三年度偵續字第八三號），本院
判決如左：
    主  文
本件免訴。
    理  由
一、本件公訴意旨略以：被告甲○○於臺北市○○○路○段八之二號五樓開設稅務會
    計事務所，為從事記帳及代繳稅款業務之人，自民國八十五年十二月間起，受告
    訴人明楊創意公寓大廈管理維護股份有限公司（以下簡稱明楊公司）委任，辦理
    繳納稅款事務，詎竟基於意圖為自己不法之所有之概括犯意，於八十八年五月間
    起至十二月止，連續將告訴人明楊公司交付之營業稅款合計新台幣（下同）五十
    八萬一千一百七十三元，悉數挪用侵占入己，嗣於八十九年三月經稅捐稽徵機關
    通知告訴人明楊公司補繳營業稅款及滯納金，始知上情。因認被告甲○○上開行
    為涉有刑法第三百三十六條第二項之業務侵占罪嫌。
二、按案件曾經判決確定者，應諭知免訴之判決；又免訴之判決，得不經言詞辯論為
    之，刑事訴訟法第三百零二條第一款及第三百零七條分別定有明文。次按，案件
    曾經判決確定者，應為免訴之判決，此項原則關於實質上一罪或裁判上一罪，均
    有其適用。連續犯及牽連犯係裁判上之一罪，其一部分犯罪事實曾經判決確定者
    ，其效力當然及於全部，故檢察官復將其他部分重行起訴，亦應諭知免訴之判決
    （最高法院四十九年度臺非字第二０號判例要旨可資參照）。是檢察官就犯罪事
    實之一部起訴，依刑事訴訟法第二百六十七條之規定，其起訴效力及於全部，而
    審理事實之法院，對於實質上或裁判上一罪之全部犯罪事實，於宣示判決之日前
    ，既有審理之可能，即應予以審判，故確定判決之既判力，應及於最後審理事實
    法院之宣示判決日前發生之事實，亦即既判力對於時間效力之範圍，應以最後審
    理事實法院之宣示判決日為判斷之標準。
三、經查：被告甲○○前因「其為臺北市○○○路○段八之二號五樓『甲○○稅務會
    計事務所』負責人，為從事記帳及代繳稅款業務之人，前於民國八十八年九月十
    四日因偽造文書等案件，經本院以八十八年度訴字第九０二號判處有期徒刑一年
    二月，緩刑四年確定，於緩刑期間內，猶不知檢束慎行，竟基於意圖為不法之所
    有之概括犯意，利用代辦（一）歐力富有限公司（以下稱歐力富公司）八十八年
    度綜合所得稅及八十九年三、四月份營業稅；（二）敬義實業有限公司（下稱敬
    義公司）八十八年九至十二月、八十九年一、二月營業稅之機會，將歐力富公司
    會計黃育貞於八十九年五月六日交付之上開期間內之綜合所得稅二萬零三十一元
    、營業稅一萬零五百八十八元及敬義公司委請被告向該公司客戶收取貨款充作稅
    款之上開期間內營業稅三萬二千元、一萬四千元全數侵吞入己，挪供己用，嗣因
    無資力繳納稅款，乃未依期辦理上開稅務申報，迨稅捐稽徵機關通知歐力富公司
    、敬義公司繳交上開稅款之滯納金時，始悉上情。」等事實，業經臺灣高等法院
    於九十年五月二十九日以九十年度上易字第一三四六號刑事判決認定被告甲○○
    所為係犯刑法第三百三十六條第二項之業務侵占罪而判處有期徒刑七月確定，此
    有臺灣高等法院被告全國前案紀錄表、本院八十九年度易字第二三三一號及臺灣
    高等法院九十年度上易字第一三四六號判決書各一紙附卷可稽；又本件公訴意旨
    所稱：「被告甲○○於臺北市○○○路○段八之二號五樓開設稅務會計事務所，
    為從事記帳及代繳稅款業務之人，自八十五年十二月間起，受告訴人明楊公司委
    任，辦理繳納稅款事務，詎竟基於意圖為自己不法之所有之概括犯意，於八十八
    年五月間起至十二月止，連續將告訴人明楊公司交付之營業稅款合計五十八萬一
    千一百七十三元，悉數挪用侵占入己，嗣於八十九年三月經稅捐稽徵機關通知告
    訴人明楊公司補繳營業稅款及滯納金，始知上情。」等情，核與前揭確定判決所
    載之業務侵占事實，其犯罪時間緊接，方法相同，所犯均係構成要件相同之罪名
    ，顯見被告甲○○就本件與前開業經判決確定之業務侵占犯行間，均係基於概括
    犯意所為而有連續犯之裁判上一罪關係。至被告甲○○係從事代繳稅款業務之人
    ，其因經濟困難始利用業務上持有各代繳款項之機會予以侵占入己，所為本具有
    反覆實施之可能，縱所為各次業務侵占犯行之原因有所不同，亦僅屬於犯罪動機
    之問題，自難謂其所涉上開業務侵占犯行即非出於概括犯意。又公訴意旨所載之
    業務侵占犯行與前開臺灣高等法院九十年度上易字第一三四六號刑事確定判決所
    載之業務侵占犯行間，既有連續犯之裁判上一罪關係，而本件被告甲○○被訴業
    務侵占犯行之犯罪時間，亦係均於前開確定判決之宣示日即九十年五月二十九日
    之前所為，公訴人於上開刑事判決確定日後之九十三年三月四日就同一案件向本
    院提起公訴，揆諸前揭之說明，是本件被告甲○○被訴之上開業務侵占犯行，自
    為前開確定判決之既判力所及，爰不經言詞辯論，逕為免訴判決之諭知。
據上論斷，應依刑事訴訟法第三百零二條第一款、第三百零七條，判決如主文。
中　　　華　　　民　　　國　　九十三　　年　　　四　　　月　　　七　　　日
                                      臺灣臺北地方法院刑事第十五庭
                                          審判長法  官  周祖民
                                                法  官  范智達
                                                法  官  黃雅君
右正本證明與原本無異。
如不服本判決，應於判決送達後十日內向本院提出上訴狀（應抄附繕本）。
                                                書記官  陳麗津
中　　　華　　　民　　　國　　九十三　　年　　　四　　　月　　　八　　　日
